臺灣臺南地方法院民事判決　九十年度訴字第八九九號
　　原　　　告　禹峰實業股份有限公司
　　法定代理人　甲○○
　　被　　　告　信衝營造有限公司
　　法定代理人　乙○○
右當事人間請求給付貨款事件，本院判決如左：
    主　　　文
被告應給付原告新台幣壹佰肆拾陸萬陸仟元，及自民國九十年七月七日起至清償日止
，按週年利率百分之五計算之利息。
訴訟費用由被告負擔。
本判決第一項於原告以新台幣肆拾捌萬捌仟元供擔保後，得假執行。但被告如於假執
行程序實施前，以新臺幣壹佰肆拾陸萬陸仟元為原告預供擔保，得免為假執行。
反訴原告之訴及其假執行之聲請均駁回。
反訴訴訟費用由反訴原告負擔。
    事實及理由
甲、本訴部分：
一、兩造簽訂之合約書第八條約定：如遇有爭執，雙方同意以台南地方法院為第一審
    管轄法院，是本院就本件自有管轄權，先予敘明。
二、本件原告起訴主張：被告因承攬台東縣大武鄉垃圾衛生掩埋工程（以下簡稱系爭
    工程），於民國八十九年十二月二十八日向原告訂購皂土布等材料，並約定買賣
    皂土布之價金為新台幣（下同）一百四十六萬六千元，上開買賣之皂土布，原告
    依據被告於九十年三月八日承諾可受貨後，已自德國進口該貨物，詎原告於九十
    年三月三十日向被告結算，收取被告已受領之其他料款時，被告竟不顧原告之反
    對，強行將皂土布之訂金予以扣抵，此舉似有拒絕受領之意思，是以，原告乃先
    後於九十年四月二日及同年月十八日兩次寄發存證信函通知被告答覆是否依約受
    皂土布貨物，惟分遭被告回函表示拒絕及置之不理。本件係因被告違約拒絕受領
    買受之皂土布，致原告無法交付該皂土布，故被告依買賣契約仍須負給付貨款之
    義務。並聲明：除供擔保金額外，求為判決如主文第一項所示。
三、被告則以：兩造於八十九年十二月二十八日簽訂買賣合約，總價款為二百九十九
    萬九千九百十五元，外含百分之五之稅金，故為三百十四萬九千九百一十元，訂
    金為合約總價之百分之三十，即九十四萬四千九百七十三元，被告於九十年一月
    九日出具台灣土地銀行台東分行，票號ＡＷＢ0000000，票期九十年三月
    十日，面額四十七萬二千四百八十六元及票號ＡＷＢ0000000，票期九十
    年三月二十日，面額四十七萬二千四百八十七元之支票交付原告。九十年三月中
    ，因原告僅交付石籠、植生袋、止水帶及排水袋等四項材料，其餘四項工程材料
    即皂土布、加勁格網、HDPE  高抗壓雙層排水浪管及防塵網因遲延交付，遭被告
    解約。九十年三月底，原告代表施啟賢親至系爭工程施工現場與被告負責人乙○
    ○進行貨款結算事宜，因原告已交付材料總貨款為一百三十四萬九千九百零一元
    ，扣除已付訂金四十萬四千九百七十元，未付款剩下九十四萬四千九百三十一元
    ，但因未交付材料原告已收訂金五十三萬九千零五十八元，應退還被告，故被告
    應付貨款變成四十萬五千八百七十三元。另因被告交付之止水帶因數量過剩，被
    告要辦理退貨，原告不接受，退而求其次，兩造各自承擔一半損失即六萬元，故
    應付貨款再扣六萬元，變成三十四萬五千八百七十三元，取整數為三十四萬元，
    故被告負責人乙○○於九十年三月三十日出具台灣土地銀行台東分行，票號ＡＷ
    Ｂ0000000，票期九十年四月三十日，面額三十四萬元之支票予施啟賢，
    上開三張支票原告均已提示兌領。依前所述，被告應付貨款早已與原告結清，皂
    土布原告預收訂金，亦因原告無法如期交貨而與被告應付貨款相互抵銷，若原告
    未同意抵銷，被告如何會開前揭三十四萬元之支票作為給付尾款之用？原告明知
    被告所定之工程材料均是要作為系爭工程施工之用，有限期完工壓力，且工程材
    料均需經過監造單位審查並送驗合格始能施工，原告之代理人施啟賢既於本院庭
    訊時自承已做過二百多家垃圾掩埋場的生意，自無不知材料應提前進場之理，依
    上開工程監造單位即證人游天賜於本院九十年八月六日到庭證述（問：檢驗皂土
    布合格時間？）「如果以速件處理約七天時間，如果慢件處理約一個月」「單純
    皂土布施工大約需要十天時間，後續還有道路管線等工程，整個大約一個半月時
    間才能完工」（問：如要如期完工，皂土布何時施作？）「三月十日就開始施工
    ，二月二十日材料進場送檢驗」，被告於八十九年十二月二十八日即與原告訂約
    ，九十年一月九日並已預付三成訂金，但原告不僅遲未提出書面送審資料供被告
    送交監造單位審核，且被告一再去電催促材料進場均未進場，拖至三月中，被告
    眼見即將逾期，只好與原告解約，另以較高價格向輔彬實業有限公司（以下簡稱
    輔彬公司）購買皂土布等四項材料，雖原告稱其皂土布於九十年四月二十日運抵
    台灣，但再加計七天檢驗期及七天施工期，被告後續尚有約需施工一個月的道路
    施工管線工程，原告如何大言不慚地表示其供貨趕得及讓被告在九十年五月九日
    前完工。雖上開工程因雨天偏高之不可抗力因素，經被告於九十年四月二十日提
    出申請，台東縣大武鄉公所准予延期至九十年六月五日完工，但延期完工乃因訂
    約後不可控制之因素，自不得作為原告可遲延交貨之正當理由，故判斷原告交貨
    時點是否能讓被告如期完工，完工期限仍應以九十年五月九日為準，依台東縣大
    武鄉公所提供之監工日報以觀，被告皂土布施工日是七天，後續工程又花費二十
    四天才全部完工，故以實際施工情形計算，原告之皂土布九十年四月二十日才到
    達台灣，如何能讓被告在九十年五月九日如期完工？可見被告在九十年三月中即
    擔憂材料遲延進場恐導致被課以遲延完工罰款，並非無據可信等語，資為抗辯。
    並聲明：原告之訴駁回；如受不利判決，願供擔保免為假執行。
四、兩造不爭執之事實：兩造於八十九年十二月二十八日訂立合約書，由被告向原告
    訂購系爭工程之工程材料，計有皂土布、加勁格網、HDPE高抗壓雙層排水浪管、
    高拉力考漆鋼線機編石籠、植生袋、防塵網、三球止水帶及排水袋共計八項。約
    定訂金為合約總價之三成。原告收受訂金後，只交付石籠、植生袋、止水帶及排
    水袋四項材料，其餘四項工程材料尚未給付。皂土布之貨款為一百四十六萬六千
    元。原告先後於九十年四月二日及同年月十八日兩次寄發存證信函通知被告答覆
    是否依約受皂土布貨物，惟分遭被告回函表示拒絕及置之不理。被告於九十年三
    月廿六日向輔彬公司購買皂土布。
五、原告主張被告積欠皂土布貨款，被告則抗辯因原告給付遲延，被告已經解除契約
    ，是兩造爭執之點在於原告就皂土布部分有無給付遲延？如有，被告是否已合法
    解除此部分之契約？經查，
（一）、被告抗辯其一再去電催促原告皂土布進場，均未進場，拖至九十年三月中，
        被告眼見即將逾期，只好與原告解約云云，原告則否認被告有通知原告交貨
        ，被告抗辯其一再去電催促原告皂土布進場，均未進場，係對其有利之事實
        ，自應負舉證責任。經查，證人即被告公司工地主任蔡清棕於本院審理時證
        稱：「（有無約定何時要交貨？）我有跟他（指施啟賢）講要交貨時，會跟
        他通知，確定日期我無法確定。」，「（有無告知完工日期？）我不記得了
        」，「交貨時間我沒有在現場，所以沒有打電話通知過原告公司」，「（三
        月八日有無向證人訊問皂土布可否進口？）他（指施啟賢）是有問過我，但
        是時間我忘記了，依當時工程進度，若有需要，我們就會請他們進貨」等語
        在卷（九十年九月三日言詞辯論筆錄），依蔡清棕之上開證詞不僅無法證明
        被告有通知原告何時要交貨，反而是原告主動詢問被告何時要交貨。另證人
        即被告公司系爭工程工地主任劉欽明證稱：「（何時有聽過皂土布貨物？）
        九十年三月份工程需要用皂土布，我就催公司（指被告）要進貨很多次，但
        是公司都沒給我，公司說廠商沒有辦法交貨，後來貨物沒有來，就一直延誤
        工程，我只要負責催貨，其他事項由老闆處理」，「（大武工程之貨物有無
        直接跟廠商聯絡？）都是跟公司（指被告）聯絡，沒有直接跟廠商（指原告
        ）聯絡過」，依證人劉欽明之上開證詞僅能證明劉欽明有催被告要進貨，劉
        欽明並沒有通知原告何時要交貨或有催促原告交貨。
（二）、被告自承九十年三月底，原告代表施啟賢親至系爭工程施工現場與被告負責
        人乙○○進行貨款結算事宜，結算後，被告再給原告三十四萬元，若系爭皂
        土布確因原告遲延給付，遭被告解約，被告又轉而向輔彬公司以較高之價格
        購買皂土布，被告豈有於九十年三月底結算時，不就其所受之損害一併主張
        扣抵之理？足見被告抗辯系爭皂土布因原告遲延給付，遭被告解約云云，並
        不足採。
（三）、被告抗辯：原告於九十年一月九日即已收受被告之定金支票，卻僅交付上開
        工程材料原廠型錄供監造單位漢匠工程技術顧問有限公司（以下簡漢匠公司
        ）審核，因型錄未用印，且未檢附ISO9001國際品質認證書，致審核未通過
        。依系爭工程原訂完工期限及預定進度，皂土布應於九十年二月二十日前進
        場，且據漢匠公司游天賜的意見，亦認皂土布至遲應於九十年二月二十日進
        場送檢驗，三月十日開施工。但依原告提出之資料，其於九十年三月八日後
        才向德國廠商訂貨，德國廠商於九十年三月二十五日出貨，皂土布於九十年
        四月二十日才運抵台灣，原告給付皂土布顯有遲延，無法令被告於九十年五
        月九日如期完工云云，惟查，被告自承系爭工程於九十年四月二十日經台東
        縣大武鄉公所同意延至九十年六月五日完工，顯見被告並未依約在九十年五
        月九日如期完工，被告既經台東縣大武鄉公所同意延至九十年六月五日完工
        ，則被告亦有可能未依系爭工程預定進度，通知原告皂土布至遲應於九十年
        二月二十日進場送檢驗。是被告以系爭工程預定進度，認皂土布至遲應於九
        十年二月二十日進場送檢驗，進而認定原告給付遲延，自不足採。
（四）、依證人蔡清棕之上開證詞（「依當時工程進度，若有需要，我們就會請他們
        進貨」、「我有跟他講要交貨時，會跟他通知，確定日期我無法確定」）可
        知，系爭皂土布交貨期限依被告之通知為準，然被告並證明其有通知原告交
        貨，被告卻於九十年三月廿六日向輔彬公司購買皂土布，足證被告並無意自
        原告處受領皂土布貨物。
（五）、綜上所述，被告既無法證明原告就系爭皂土布給付遲延，其以原告給付遲延
        為由，主張解除契約，自屬無據。兩造就系爭皂土布之買賣契約既未經解除
        ，被告又表示拒絕受領系爭皂土布，則原告以存證信函將準備給付系爭皂土
        布之情事通知被告後，本於買賣契約請求被告給付系爭皂土布之貨款，自屬
        有據。
六、從而，原告本於買賣契約之法律關係，請求被告給付一百四十六萬六千元，及自
    起訴狀繕本送達翌日即九十年七月七日起至清償日止，按週年利率百分之五計算
    之利息，為有理由，應予准許。
七、兩造各陳明願供擔保，聲請宣告假執行或免為假執行，核均無不合，爰分別酌定
    相當之擔保金額准許之
乙、反訴部分：
一、按被告於言詞辯論終結前，得在本訴繫屬之法院，對於原告提起反訴，民事訴訟
    法第二百五十九條定有明文。本件反訴原告既為本訴被告，則反訴原告對反訴被
    告提起反訴，於法自屬有據，應予准許。
二、按訴狀送達後，原告不得將原訴變更或追加他訴，但請求之基礎事實同一者，不
    在此限，民事訴訟法第二百五十五條第一項第二款定有明文。本件反訴原告於提
    起反訴時，就其向輔彬公司進貨額外增加之金額，僅請求皂土布之金額八萬七千
    九百六十元，嗣於九十年九月二十一日又增加請求向輔彬公司購買HDPE高抗壓雙
    層排水浪管所額外支出之金額十萬四千九百七十五元，因反訴原告係基於同一買
    賣契約向反訴被告購買上開皂土布及HDPE高抗壓雙層排水浪管，且均因反訴被告
    未給付貨品，致反訴原告須向輔彬公司購買而額外增加費用，其基礎事實同一，
    依上開規定，反訴原告自得追加其向輔彬公司購買HDPE高抗壓雙層排水浪管所額
    外支出之金額。
三、反訴原告起訴主張：因反訴被告本訴係請求依買賣合約給付皂土布價金，反訴原
    告反訴請求買賣合約因反訴被告遲延給付已經解約，反訴被告應另負不能履行契
    約及解約之損害賠償責任，因反訴之標的與本訴之標的及攻擊防禦方法有牽連關
    係，為防止裁判之牴觸，故提起反訴，被告反訴請求之項目如下：1.本買賣契約
    係因可歸責於反訴被告之事由致不能履行給付皂土布、加勁格網、HDPE高抗壓雙
    層排水浪管及防塵網（皂土布是給付遲延，後三項是給付不能），依民法第二百
    四十九條第三款之規定，反訴被告應加倍返還其所受之訂金，因反訴被告僅返還
    所受之訂金而已，故應再賠償反訴原告五十一萬三千三百八十八元。2.因反訴被
    告遲延給付、給付不能致反訴原告解除契約，另以較高價格向輔彬公司購買前四
    項工程材料，皂土布多支出八萬七千九百六十元，HDPE高抗壓雙層排水浪管多支
    出十萬四千九百七十五元，爰依民法第二百六十條及二百三十一條之規定，請求
    反訴被告負損害賠償責任等語。並聲明：反訴被告應給付反訴原告七十萬六千三
    百二十三元，及自反訴狀繕本送達之翌日起至清償日止，按年息百分之五計算之
    利息；願供擔保，請准予宣告假執行。
四、反訴被告則以：兩造買賣皂土布之契約不能履行，實可歸責於反訴原告之由，有
    如上述，則反訴原告以反訴被告遲延交貨，致另向輔彬公司進貨而發生額外增加
    支出之損害，並據以請求債務不履行之賠償損害，顯非有理由。又兩造於八十九
    年十二月二十三日簽訂之合約書，其中第項如次加勁格網、第項次ＨＤＰＥ
    高抗壓雙層排水浪管、第項次防塵網等三項貨品，雙方因規格問題已合意解除
    合約，且除仍保留買賣關係之皂土布及上合意解除合約之貨物外，其餘買賣物已
    完成交貨，並於九十年三月底結清貨款在案，準此果如上揭四項買賣物未經合意
    解除，反訴被告有遲延給付致反訴原告遭受損害之情形，反訴原告為何於三月底
    結算時，不就其所受之損害一併扣抵之理，凡此亦可佐證反訴原告之主張顯有違
    背經驗法則不足取，反訴被告並謹否認其提出計算方法及單據之真正等語，資為
    抗辯。並聲明：反訴原告之訴及假執行之聲請均駁回；反訴被告如受不利之判決
    ，願供擔保請宣示准免假執行。
五、就皂土布部分，反訴原告並無法舉證證明反訴被告給付遲延，已如前述，則反訴
    原告以反訴被告給付遲延為由，主張解除皂土布部分之契約，並請求反訴被告賠
    償其改向輔彬公司購買皂土布所額外支出之費用，及返還反訴被告所受之訂金，
    自屬無據。
六、反訴原告另主張反訴被告就加勁格網、HDPE高抗壓雙層排水浪管及防塵網，因反
    訴被告給付不能，其已解除此部分之契約，惟為反訴被告所否認，並辯稱：兩造
    就加勁格網、HDPE高抗壓雙層排水浪管及防塵網係合意解除契約等語。經查，證
    人蔡清棕於本院審理時固證稱：我知道排水管等總共有三項（指加勁格網、HDPE
    高抗壓雙層排水浪管及防塵網）解除契約。據我所知我們（指反訴原告）要用貨
    時，施先生（指施啟賢）沒有辦法交貨給我們，施先生有打電話跟我說叫我們自
    行叫貨，我有跟老闆講等語，依蔡清棕之上開證詞並無法證明兩造究係因反訴被
    告無法交貨而合意解除加勁格網、HDPE高抗壓雙層排水浪管及防塵網之買賣契約
    ，或係因反訴被告無法交貨遭反訴原告解除契約。況如上所述，如加勁格網、HD
    PE高抗壓雙層排水浪管及防塵網確因反訴被告給付不能，遭反訴原告解約，反訴
    原告又轉而向輔彬公司以較高之價格購買HDPE高抗壓雙層排水浪管，反訴原告豈
    有於九十年三月底結算時，不就其所受之損害一併主張扣抵之理？足見反訴原告
    主張加勁格網、HDPE高抗壓雙層排水浪管及防塵網，因反訴被告給付不能，其已
    解除此部分之契約云云，並不足採。
七、綜上所述，反訴原告既無法舉證證明反訴被告就上開皂土布有遲延給付，就加勁
    格網、HDPE高抗壓雙層排水浪管及防塵網有給付不能情形，則反訴原告以反訴被
    告就皂土布遲延給付，就加勁格網、HDPE高抗壓雙層排水浪管及防塵網給付不能
    為由，主張解除上開四項貨品之買賣契約，並依民法二百四十九條第三款、第二
    百六十條及二百三十一條之規定，請求反訴被告賠償其改向輔彬公司購買皂土布
    、HDPE高抗壓雙層排水浪管所額外支出之費用，及返還反訴被告所受之訂金共計
    七十萬六千三百二十三元，及自反訴狀繕本送達之翌日起至清償日止，按年息百
    分之五計算之利息，為無理由，應予駁回。而其假執行宣告之聲請亦失所依附，
    應併予駁回。
丙、至於兩造其餘攻擊、防禦方法及所提出之各項證據資料，經審酌後，因與本件判
    決之基礎無涉，且不影響判決之最後結果，爰未予一一論述，附此敘明。
丁、訴訟費用負擔之依據：民事訴訟法第七十八條。
中　　　華　　　民　　　國　　九十一　　年　　　十　　　月　　二十三  　日
                                臺灣臺南地方法院民事第四庭
~B法　　　官　蘇正賢
右為正本係照原本作成
如對本判決上訴，須於判決送達後廿日內向本院提出上訴狀（應附繕本）。
中　　　華　　　民　　　國　　九十一　　年　　　十　　　月　　二十三  　日
~B法院書記官　林木村
